---
title: 'Converted Notebook'
output: html_document
---

```{r}
#from google.colab import drive
#drive.mount('/content/drive')
```

# Lectura datasets

Vamos a analizar el comportamiento del algoritmo DANN respecto a sus hiperparametros, para predecir el aumento de una acción. En este caso, son las de Galicia, YPF y pampa energía.

```{r}
#CAMBIAR A R
library(data.table)

#ruta <- "/content/drive/MyDrive/EEA/dataset"
ruta <-'G:/.shortcut-targets-by-id/1kW9PMD29uXKTfSNf1uj6E11vsnWOAD72/EEA/dataset'

galicia <- fread(paste0(ruta, "/Datos históricos de GP Fin Galicia (GGALm) 01-19 a 06-25.csv")) #https://es.investing.com/equities/gp-fin-galicia-historical-data
ypf     <- fread(paste0(ruta, "/Datos históricos de YPF (YPFDm).csv")) #https://es.investing.com/equities/ypf-sociedad-historical-data
pampa  <- fread(paste0(ruta, "/Datos históricos de Pampa Energía (PAMPm).csv")) #https://es.investing.com/equities/pampa-energia-historical-data

```

```{r}
#Función para agregar id en los dataset
add_id_column <- function(data_list, id_names) {
  if (length(data_list) != length(id_names)) {
    stop("Error: La lista de datasets y la lista de nombres (id_names) deben tener la misma longitud.")
  }

  for (i in seq_along(data_list)) {
    data_list[[i]][, id := id_names[i]]

    setcolorder(data_list[[i]], "id")
  }

  return(data_list)
}
```

```{r}
# 1. Crear la lista de datasets (la entrada a la función)
data_list <- list(galicia, ypf, pampa)

# 2. Crear la lista de nombres de identificación (el nuevo contenido de la columna 'id')
id_names <- c("Galicia", "YPF", "Pampa")
add_id_column(data_list, id_names)

# Unificamos los dataset
dataset <- rbindlist(data_list)

head(dataset)
str(dataset)
```

# Preprocesamiento

```{r}
dataset[, Fecha := as.Date(Fecha, format = "%d.%m.%Y")]
cols_precio <- c("Último", "Apertura", "Máximo", "Mínimo")

dataset[, (cols_precio) := lapply(.SD, function(x) {
  # 1. Eliminar el punto (separador de miles)
  x <- gsub("\\.", "", x)
  # 2. Reemplazar la coma (separador decimal) por punto
  x <- gsub(",", "\\.", x)
  # 3. Convertir a numérico
  as.numeric(x)
}), .SDcols = cols_precio]


convertir_volumen_vectorizada <- function(x) {
  # 1. Limpieza preliminar: Reemplazar la coma decimal por punto.
  # (Esto debe hacerse en todo el vector 'x' a la vez)
  clean_val <- gsub(",", ".", x)

  # 2. Aplicar la lógica de K y M usando ifelse anidado (vectorizado)
  resultado <- ifelse(
    # CASO M: Identifica elementos que contienen 'M'
    grepl("M", clean_val),
    # Acción M: Elimina 'M' y multiplica por 1,000,000
    as.numeric(gsub("M", "", clean_val)) * 1000000,

    # Resto de los casos: Anidamos la prueba de 'K'
    ifelse(
      # CASO K: Identifica elementos que contienen 'K'
      grepl("K", clean_val),
      # Acción K: Elimina 'K' y multiplica por 1,000
      as.numeric(gsub("K", "", clean_val)) * 1000,
      # CASO Base: Si no es K ni M, solo convierte a numérico
      as.numeric(clean_val)
    )
  )
  return(resultado)
}

# Aplicar la función vectorizada a la columna 'Vol.'
dataset[, `Vol.` := convertir_volumen_vectorizada(`Vol.`)]
dataset[, `% var.` := as.numeric(gsub("%", "", gsub(",", ".", `% var.`))) / 100]
# Opcional: renombrar a 'Variacion_Retorno' para mejor manejo
setnames(dataset, "% var.", "Var")
setnames(dataset, "Vol.", "Vol")
```

```{r}
#dataset[, id_factor := as.integer(factor(id))]
```

```{r}
dataset[, table(id, year(Fecha))]
```

# Ajuste por UVA

Aqui entendemos que una forma de unificar las escalas, debido la inflación, es utilizar un índice como UVA, que ademas tiene la cotización diaria.

```{r}
#Traigo las cotizaciones historicas
#ruta <- "/content/drive/MyDrive/EEA"
ruta <-'G:/.shortcut-targets-by-id/1kW9PMD29uXKTfSNf1uj6E11vsnWOAD72/EEA'

uva <- fread(paste0(ruta, "/cotizacionesUVA.csv"))
uva[, Fecha := as.Date(fecha, format = "%d/%m/%Y")]
setcolorder(uva, c("fecha","Fecha")) ## poner las dos primeras columnas
```

```{r}
dataset <- merge( dataset,
  uva[, c("Fecha", "uva")],
  by = "Fecha",
  all.x = TRUE
)
```

```{r}
cols <- c('Último','Apertura', 'Máximo', 'Mínimo')
dataset[, (cols) := lapply(.SD, function(x) x / uva), .SDcols = cols]
dataset[, ('uva'):=NULL]
dataset[, ('Vol'):=NULL]
```

# Ingenieria atributos

## Lags e historicos

```{r}
# todo es lagueable, menos la primary key y la clase
cols_id <- grep('id', colnames(dataset), value = TRUE)

cols_lagueables <- setdiff(
  colnames(dataset),
  c(cols_id, 'Fecha')
)

# https://rdrr.io/cran/data.table/man/shift.html

# lags de orden 1
dataset[,
  paste0(cols_lagueables, "_lag1") := shift(.SD, 1, NA, "lag"),
  by= id,
  .SDcols= cols_lagueables
]


# lags de orden 5
dataset[,
  paste0(cols_lagueables, "_lag5") := shift(.SD, 5, NA, "lag"),
  by= id,
  .SDcols= cols_lagueables
]

# lags de orden 15
dataset[,
  paste0(cols_lagueables, "_lag15") := shift(.SD, 15, NA, "lag"),
  by= id,
  .SDcols= cols_lagueables
]

# lags de orden 30
dataset[,
  paste0(cols_lagueables, "_lag30") := shift(.SD, 30, NA, "lag"),
  by= id,
  .SDcols= cols_lagueables
]

# agrego los delta lags
for (vcol in cols_lagueables)
{
  dataset[, paste0(vcol, "_delta1") := get(vcol) - get(paste0(vcol, "_lag1"))]
  dataset[, paste0(vcol, "_delta5") := get(vcol) - get(paste0(vcol, "_lag5"))]
  dataset[, paste0(vcol, "_delta15") := get(vcol) - get(paste0(vcol, "_lag15"))]
  dataset[, paste0(vcol, "_delta30") := get(vcol) - get(paste0(vcol, "_lag30"))]
  }

```

```{r}
dataset <- dataset[order(id, Fecha)]

cols_precio <- c("Último", "Apertura", "Máximo", "Mínimo")
window <- 6

# 1. Calcular la media móvil centrada (3 atrás, 3 adelante)
dataset[, paste0(cols_precio, "_MM_C", window) :=
          lapply(.SD, function(x) frollmean(x, n = window, align = "center")),
        .SDcols = cols_precio,
        # Agrupar por 'id' es CRUCIAL para que el cálculo no mezcle acciones
        by = id]
```

```{r}
#para evitar los nulos, si usamos lags, filtrar el dataset a partir del día que comienzan esos nulos.
lags_col <- grep('Último', colnames(dataset), value = TRUE)

dataset[, .(Fecha, id, .SD), .SDcols=lags_col]
```

# Modelado

## Dann

<https://github.com/P115C/dann>

### Funciones

```{r}
cargar <- function(pkg){
  if (!require(pkg, character.only = TRUE)) {
    install.packages(pkg)
    library(pkg, character.only = TRUE)
  }
}

cargar("dann")
cargar("dplyr")
cargar("ggplot2")
cargar("MASS")
cargar("Metrics")
cargar("class")
cargar("data.table")
cargar("mlbench")
cargar("extraDistr")

```

```{r}
estandarizar <- function(dt_entr, dt_prueb){
  cols = setdiff(colnames(dt_entr), c("Y"))
  x = dt_entr[cols]

  dt_entr_m <- data.frame(as.list(x %>% apply(2, mean)))
  dt_entr_sd <- data.frame(as.list(x %>% apply(2, sd)))

  for (c in cols){
    dt_entr[,c] <- (dt_entr[,c] - dt_entr_m[,c]) / dt_entr_sd[,c]
    dt_prueb[,c] <-  (dt_prueb[,c] - dt_entr_m[,c]) / dt_entr_sd[,c]
  }

  return (list(dt_entr, dt_prueb))
}

correr_modelos <- function(dt_entr, dt_prueb, sdann_dim, k=5, neighborhood_size=50,
                           con_estandarizar=TRUE, epsilon = 1)
{
  if (con_estandarizar) {
    r = estandarizar(dt_entr, dt_prueb)
    dt_entr = r[[1]]
    dt_prueb = r[[2]]
  }

  modelos = c()
  accs = c()

  m_dann <- dann(formula = Y ~ ., data = dt_entr, k = k, neighborhood_size = neighborhood_size, epsilon = epsilon)
  ej1_prueb_pred <- predict(object = m_dann, new_data = dt_prueb, type = "class")$.pred_class
  ej1_prueb_real <- dt_prueb$Y
  acc = accuracy(ej1_prueb_pred, ej1_prueb_real)
  modelos = c(modelos, "dann")
  accs = c(accs, acc)

  m_sdann <- sub_dann(formula = Y ~ ., data = dt_entr, k = k,
                    neighborhood_size = neighborhood_size, epsilon = epsilon, weighted = FALSE,
                    sphere = "classical", numDim = sdann_dim) # mcd
  ej1_prueb_pred <- predict(object = m_sdann, new_data = dt_prueb, type = "class")$.pred_class
  ej1_prueb_real <- dt_prueb$Y
  acc = accuracy(ej1_prueb_pred, ej1_prueb_real)
  modelos = c(modelos, "sub_dann")
  accs = c(accs, acc)

  m_lda <- lda(Y ~., data = dt_entr)
  ej1_prueb_pred <- predict(m_lda, dt_prueb)$class
  ej1_prueb_real <- dt_prueb$Y
  acc = accuracy(ej1_prueb_pred, ej1_prueb_real)
  modelos = c(modelos, "lda")
  accs = c(accs, acc)

  cols = setdiff(colnames(dt_entr), c("Y"))
  ej1_prueb_pred <- knn(dt_entr[cols], dt_prueb[cols], cl=dt_entr$Y, k = k)
  ej1_prueb_real <- dt_prueb$Y
  acc = accuracy(ej1_prueb_pred, ej1_prueb_real)
  modelos = c(modelos, "knn")
  accs = c(accs, acc)

  res = data.table(modelo=modelos, accuracy=accs)
  return (res)
}

```

### Target

```{r}
# Aumento de la acción Galicia
dataset <-dataset[complete.cases(dataset)]
dataset <-dataset[complete.cases(dataset)]

dataset[, Variacion:=Último/Último_lag1 - 1]
dataset[, Target:=ifelse(Variacion>0, 1, 0)]
dataset[, table(id, Target)]
```

### Entrenamiento

Definimos como filtro los años 2023 y 2024 para entrenar, y 2025 para realizar el test.

```{r}
dataset[, table(year(Fecha))]
```

```{r}
str(dataset)
```

```{r}
#install.packages('caret')
library(caret)
accion <- 'Galicia'

dt_train <- dataset[year(Fecha) >= 2023 & year(Fecha) <= 2024 & id == accion]
dt_test  <- dataset[year(Fecha) == 2025 & id==accion]

#------------------------------------------------
# 2) Definir variables explicativas y target
#------------------------------------------------

# Target como factor (necesario para clasificación)
dt_train[, Target := factor(Target, levels = c("0", "1"))]
niv <- levels(dt_train$Target)
dt_test[, Target := factor(Target, levels = niv)]

# Selecciono columnas numéricas para el modelo
# (Excluyo Fecha y otras que no correspondan)
cols_modelo <- setdiff(colnames(dataset), c("Fecha",'id', "Target"))
X_train <- as.matrix(dt_train[, ..cols_modelo])
y_train <- dt_train$Target

X_test <- as.matrix(dt_test[, ..cols_modelo])
y_test <- dt_test$Target
```

## Espacio de búsqueda de hiperparametros

Buscamos interacciones entre los tres hiperparametros del DANN, seteamos una semilla para garantizar la reproducibilidad pero no hemos notado cambios en los resultados si es otra. En teoría, por el size neighboords puede alterar la semilla, pero no se ha visto eso.

```{r}
#------------------------------------------------
# Grid de hiperparámetros
#------------------------------------------------
Sys.time()
ks <- c(5, 10, 20, 30,40,50,80,100,150)
neighs <- c(50, 100, 200)
eps <- c(0.1, 1 , 5, 10)

# Tabla para guardar resultados
resultados <- data.table()

# Niveles del target
niv <- levels(dt_train$Target)

set.seed(202021)
#------------------------------------------------
# BUCLE
#------------------------------------------------
for (k_val in ks) {
  for (n_val in neighs) {
    for (e in eps) {

      # ==========================
      # Entrenar modelo
      # ==========================
      modelo <- dann(
        x = X_train,
        y = y_train,
        k = k_val,
        neighborhood_size = n_val,
        epsilon = e
      )

      # ==========================
      # MÉTRICAS TRAIN
      # ==========================
      pred_raw_train <- predict(modelo, X_train)$.pred_class

      pred_train <- factor(as.character(pred_raw_train), levels = niv)
      y_train_fac <- factor(as.character(y_train), levels = niv)

      cm_train <- confusionMatrix(pred_train, y_train_fac, positive = "1")

      acc_train   <- cm_train$overall["Accuracy"]
      kappa_train <- cm_train$overall["Kappa"]

      sens_train <- cm_train$byClass["Sensitivity"]
      spec_train <- cm_train$byClass["Specificity"]
      prec_train <- cm_train$byClass["Precision"]
      f1_train   <- cm_train$byClass["F1"]

      # ==========================
      # MÉTRICAS TEST
      # ==========================
      pred_raw_test <- predict(modelo, X_test)$.pred_class

      pred_test <- factor(as.character(pred_raw_test), levels = niv)
      y_test_fac <- factor(as.character(y_test), levels = niv)

      cm_test <- confusionMatrix(pred_test, y_test_fac, positive = "1")

      acc_test   <- cm_test$overall["Accuracy"]
      kappa_test <- cm_test$overall["Kappa"]

      sens_test <- cm_test$byClass["Sensitivity"]
      spec_test <- cm_test$byClass["Specificity"]
      prec_test <- cm_test$byClass["Precision"]
      f1_test   <- cm_test$byClass["F1"]

      # ==========================
      # Guardar fila en resultados
      # ==========================
      resultados <- rbind(
        resultados,
        data.table(
          k = k_val,
          neighborhood_size = n_val,
          epsilon = e,

          # TEST
          Test_Accuracy = acc_test,
          Test_Kappa = kappa_test,
          Test_Sensitivity = sens_test,
          Test_Specificity = spec_test,
          Test_Precision = prec_test,
          Test_F1 = f1_test,

          # TRAIN
          Train_Accuracy = acc_train,
          Train_Kappa = kappa_train,
          Train_Sensitivity = sens_train,
          Train_Specificity = spec_train,
          Train_Precision = prec_train,
          Train_F1 = f1_train
        )
      )

    } 
  }   
}     

```

```{r}
Sys.time()
#fwrite(resultados, paste0(ruta, '/resultados_variacion_0',accion,'_2023a2024_1422025.csv'))
```

## Curvas de complejidad

Utilizaremos la precisión porque entendemos que queremos optimizar que en base a saber que la acción aumnta, que DANN prediga que aumenta.

$$
Precision = \frac{VP}{VP + FP}
$$

Los resultados muestran que el epsilon no estaría gravitando mucho, y que estableciendo un k de 20, y un size_neighboord de 50 o 100, se cruzan las curvas de train y test, donde habría algún óptimo.

```{r}
#cargamos resultados por acción

galicia_resultados <- fread(paste0(ruta, '/resultados_variacion_0Galicia_2023a2024_1422025.csv'))
ypf_resultados <- fread(paste0(ruta, '/resultados_variacion_0YPF_2023a2024_1422025.csv'))
pampa_resultados <- fread(paste0(ruta, '/resultados_variacion_0Pampa_2023a2024_1422025.csv'))

galicia_resultados$accion <-'Galicia'
ypf_resultados$accion <-'YPF'
pampa_resultados$accion <-'Pampa'

resultados <- rbindlist(
  list(galicia_resultados, ypf_resultados, pampa_resultados),
  use.names = TRUE,
  fill = TRUE
)
```

```{r}
#menor sobreajuste aumentando el K y le neighboord_size..?

medida <-'Precision'

result_long <- melt(
  resultados,
  id.vars = c("k", "neighborhood_size",'epsilon','accion'),
  measure.vars = c(paste0('Test_',medida), paste0("Train_",medida)),   # <-- las métricas que quieras graficar
  variable.name = "Metrica",
  value.name = "Valor"
)

ggplot(result_long, aes(y=Valor, x=k, color=Metrica))+
  geom_line()+
  facet_grid(accion~neighborhood_size)+
  scale_x_continuous(breaks = seq(0, 150, by = 25))
```

```{r}
result_long[Metrica=='Test_Precision', .SD][order(-Valor)]
```

### Usando el epsilon


```{r}

ggplot(result_long, aes(y=Valor, x=k, color=Metrica))+
  geom_line()+
  facet_grid(accion~epsilon)+
  scale_x_continuous(breaks = seq(0, 150, by = 25))
```


