---
title: "knn_vs_dann_stock_prices"
author: "Pablo Bianchi, Matías Calma"
date: "2025-12-14"
output: 
  html_document:
    theme: cosmo       
    highlight: tango   
    toc: true           
    toc_float: true    
---

# Comparación de kNN y DANN en el dataset de Stock Prices

```{r include=FALSE}
library(data.table)
library(caret)
library(lubridate)
```

## Cargamos los datasets

```{r}
galicia <- fread("dataset/Datos históricos de GP Fin Galicia (GGALm) 01-19 a 06-25.csv")
ypf <- fread("dataset/Datos históricos de YPF (YPFDm).csv")
pampa <- fread("dataset/Datos históricos de Pampa Energía (PAMPm).csv")
agrometal <- fread("dataset/Datos históricos de Agrometal (AGROm).csv")
morixe <- fread("dataset/Datos históricos de Morixe Hermanos (MORIm).csv")
ternium <- fread("dataset/Datos históricos de Ternium Argentina (TXARm).csv")
loma <- fread("dataset/Datos históricos de Loma Negra (LOMAm).csv")
aluar <- fread("dataset/Datos históricos de Aluar (ALUAm).csv")
byma <- fread("dataset/Datos históricos de BYMA (BYMAm).csv")
cepu <- fread("dataset/Datos históricos de Central Puerto (CEPUm).csv")
come <- fread("dataset/Datos históricos de Comercial del Plata (COMEm).csv")
supv <- fread("dataset/Datos históricos de Grupo Supervielle (SUPVm).csv")
irsa <- fread("dataset/Datos históricos de IRSA (IRSAm).csv")
tran <- fread("dataset/Datos históricos de Transener (TRANm).csv")
tgno <- fread("dataset/Datos históricos de Trans. Gas Norte (TGNO4m).csv")
```

```{r}
add_id_column <- function(data_list, id_names) {
  if (length(data_list) != length(id_names)) {
    stop("Error: La lista de datasets y la lista de nombres (id_names) deben tener la misma longitud.")
  }

  for (i in seq_along(data_list)) {
    data_list[[i]][, id := id_names[i]]

    setcolorder(data_list[[i]], "id")
  }

  return(data_list)
}
```

Agregamos el nombre y unificamos los datasets.

```{r include=FALSE}
data_list <- list(galicia, ypf, pampa, agrometal, morixe, ternium, loma, aluar, byma, cepu, come, supv, irsa, tran, tgno)

id_names <- c("Galicia", "YPF", "Pampa Energía", "Agrometal", "Morixe", "Ternium", "Loma Negra", "Aluar", "BYMA", "CEPU", "COME", "SUPV", "IRSA", "TRAN", "TGN0")

add_id_column(data_list, id_names)
```

```{r}
# Unificamos los dataset
dataset <- rbindlist(data_list)

head(dataset)
str(dataset)
```

### Limpieza del dataset

```{r warning=FALSE}
# Corregimos el formato de la fecha
dataset[, Fecha := as.Date(Fecha, format = "%d.%m.%Y")]

# Corregimos variables numéricas
cols_precio <- c("Último", "Apertura", "Máximo", "Mínimo")

dataset[, (cols_precio) := lapply(.SD, function(x) {
  # 1. Eliminar el punto (separador de miles)
  x <- gsub("\\.", "", x)
  # 2. Reemplazar la coma (separador decimal) por punto
  x <- gsub(",", "\\.", x)
  # 3. Convertir a numérico
  as.numeric(x)
}), .SDcols = cols_precio]


# Corregimos la variable Vol. con la función
convertir_volumen_vectorizada <- function(x) {
  # 1. Limpieza preliminar: Reemplazar la coma decimal por punto.
  # (Esto debe hacerse en todo el vector 'x' a la vez)
  clean_val <- gsub(",", ".", x)

  # 2. Aplicar la lógica de K y M usando ifelse anidado (vectorizado)
  resultado <- ifelse(
    # CASO M: Identifica elementos que contienen 'M'
    grepl("M", clean_val),
    # Acción M: Elimina 'M' y multiplica por 1,000,000
    as.numeric(gsub("M", "", clean_val)) * 1000000,

    # Resto de los casos: Anidamos la prueba de 'K'
    ifelse(
      # CASO K: Identifica elementos que contienen 'K'
      grepl("K", clean_val),
      # Acción K: Elimina 'K' y multiplica por 1,000
      as.numeric(gsub("K", "", clean_val)) * 1000,
      # CASO Base: Si no es K ni M, solo convierte a numérico
      as.numeric(clean_val)
    )
  )
  return(resultado)
}
# Aplicar la función vectorizada a la columna 'Vol.'
dataset[, `Vol.` := convertir_volumen_vectorizada(`Vol.`)]


# Corregimos la '% var."
dataset[, `% var.` := as.numeric(gsub("%", "", gsub(",", ".", `% var.`))) / 100]

# Renombrar a 'Variacion_Retorno' para mejor manejo
setnames(dataset, "% var.", "Var")
```

```{r}
dataset
```

## Feature Engineering

```{r}
# Ordenamos el dataset
dataset <- dataset[order(id, Fecha)]
dataset
```

### Eliminación de variables

```{r}
dataset[, "Vol." := NULL]
```

### Ajuste por UVA


```{r}
uva <- fread("dataset/cotizacionesUVA.csv")
uva[, Fecha := as.Date(fecha, format = "%d/%m/%Y")]
setcolorder(uva, c("fecha","Fecha")) ## poner las dos primeras columnas

dataset <- merge( dataset,
  uva[, c("Fecha", "uva")],
  by = "Fecha",
  all.x = TRUE
)

cols <- c('Último','Apertura', 'Máximo', 'Mínimo')
dataset[, (cols) := lapply(.SD, function(x) x / uva), .SDcols = cols]
dataset[, ('uva'):=NULL]
```

### Calculamos la media móvil

```{r}
#Calculamos la media móvil con una ventana de 6 días
cols_precio <- c("Último", "Apertura", "Máximo", "Mínimo")
window <- 6

# Calcular la media móvil centrada (3 atrás, 3 adelante)
dataset[, paste0(cols_precio, "_MM_C", window) :=
          lapply(.SD, function(x) frollmean(x, n = window, align = "center")),
        .SDcols = cols_precio,
        by = id]
```

### Creamos lags y delta lags

```{r}
N_LAGS <- 5
lags_to_create <- 1:N_LAGS

cols_to_lag <- names(dataset)[sapply(dataset, is.numeric) & 
                              !grepl("_MM_C", names(dataset)) & 
                              names(dataset) != "Fecha"]

# Crear todos los nombres de columnas de una vez
lag_names <- unlist(lapply(cols_to_lag, function(col) {
  paste0(col, "_L", lags_to_create)
}))

delta_names <- unlist(lapply(cols_to_lag, function(col) {
  paste0(col, "_DL", lags_to_create)
}))

# Crear lags y deltas
dataset[, c(lag_names, delta_names) := {
  # Crear lista de lags para todas las columnas
  all_lags <- lapply(cols_to_lag, function(col) {
    lapply(lags_to_create, function(l) {
      shift(get(col), n = l, type = "lag")
    })
  })
  all_lags <- unlist(all_lags, recursive = FALSE)
  
  # Crear lista de deltas
  all_deltas <- lapply(seq_along(cols_to_lag), function(i) {
    col <- cols_to_lag[i]
    lapply(lags_to_create, function(l) {
      get(col) - shift(get(col), n = l, type = "lag")
    })
  })
  all_deltas <- unlist(all_deltas, recursive = FALSE)
  
  # Combinar lags y deltas
  c(all_lags, all_deltas)
}, by = id]
```

Las dimensiones del dataset son:
```{r echo=FALSE}
dim(dataset)
```


# Modelado

## Variable Objetivo

```{r}
# Definir la variable objetivo (Target)
dataset[, Target := shift(Último, n = 1, type = "lead"), by = id]

# Calcular el Retorno Futuro: (Precio de mañana - Precio de hoy) / Precio de hoy
dataset[, Retorno_Futuro := (Target - Último) / Último]

# Crear la variable de Clasificación (Clase 1 o 0)
UMBRAL_ALZA <- 0.01
dataset[, Clase := ifelse(Retorno_Futuro > UMBRAL_ALZA, 1, 0)]

dataset[, c("Target", "Retorno_Futuro") := NULL]
```

```{r}
# Eliminar filas con NA en la variable objetivo (Clase)
dataset <- dataset[!is.na(Clase)]

# Eliminar cualquier fila con NA en los predictores (lags, MM)
dataset <- na.omit(dataset)
```

```{r include=FALSE}
dataset
```

## Estandarización de las variables

```{r}
# Crear una lista con TODAS las columnas que serán predictoras (X)
columnas_X <- names(dataset)[!names(dataset) %in% c("id", "Fecha", "Clase")]

# Aplicar la estandarización Z-Score:
# Se aplica la función de estandarización A CADA COLUMNA,
# GRUPO POR GRUPO (por cada 'id').
dataset[, (columnas_X) := lapply(.SD, function(x) {
    (x - mean(x, na.rm = TRUE)) / sd(x, na.rm = TRUE)
}), 
.SDcols = columnas_X,
by = id]
```

```{r include=FALSE}
dataset
```

```{r}
str(dataset)
```

### Proporción de clase

```{r}
# Contar la cantidad de filas (N) para cada valor único en la columna 'Clase'
conteo_clases <- dataset[, .N, by = Clase]

# Mostrar el resultado
print(conteo_clases)
```

## Preparación del modelo

### Configuración

```{r}
# Seleccionar acciones a modelar
ACCIONES_A_MODELAR <- unique(dataset$id)

# Filtro: solo acciones con suficientes observaciones
MIN_OBSERVACIONES <- 200

# Período de entrenamiento INICIAL
FECHA_INICIO_TRAIN <- as.Date("2022-01-01")
FECHA_FIN_TRAIN <- as.Date("2024-12-31")

# ROLLING TEST: configuración
FECHA_INICIO_TEST <- as.Date("2025-01-01")
N_DIAS_TEST <- 115
REENTRENAR_CADA_DIA <- TRUE

# Walk-Forward Validation
N_WINDOWS <- 3
MIN_TRAIN_MONTHS <- 6

# Hiperparámetros
K_VALUES <- c(3, 5, 7, 9, 12, 15, 20)
EPSILON_VALUES <- c(0.001, 0.005, 0.01, 0.1, 0.3, 0.5, 0.7, 1.0)
K_LOCAL_VALUES <- c(50, 75, 100, 110, 120, 175, 200, 220, 250, 300)


# DOWNSAMPLING (balanceo de clases)
APLICAR_DOWNSAMPLING <- FALSE  # TRUE: aplica downsampling | FALSE: datos desbalanceados
N_SEMILLAS <- 5  # Solo se usan si APLICAR_DOWNSAMPLING = TRUE
SEMILLAS <- c(42, 123, 456, 789, 2024)

# MÉTRICA DE OPTIMIZACIÓN
# Opciones: "F1", "Accuracy", "Recall", "Precision"
METRICA_OPTIMIZACION <- "Precision"

# Output
SAVE_RESULTS <- TRUE
OUTPUT_DIR <- "models_por_accion"
```

### Funciones necesarias para DANN

```{r}
compute_between_scatter <- function(X, y) {
  classes <- unique(y)
  n <- nrow(X)
  p <- ncol(X)
  overall_mean <- colMeans(X)
  
  B <- matrix(0, p, p)
  for (class in classes) {
    X_class <- X[y == class, , drop = FALSE]
    n_class <- nrow(X_class)
    class_mean <- colMeans(X_class)
    diff <- class_mean - overall_mean
    B <- B + (n_class / n) * outer(diff, diff)
  }
  return(B)
}

compute_within_scatter <- function(X, y) {
  classes <- unique(y)
  n <- nrow(X)
  p <- ncol(X)
  
  W <- matrix(0, p, p)
  for (class in classes) {
    X_class <- X[y == class, , drop = FALSE]
    n_class <- nrow(X_class)
    class_mean <- colMeans(X_class)
    
    for (i in 1:n_class) {
      diff <- X_class[i, ] - class_mean
      W <- W + (1 / n) * outer(diff, diff)
    }
  }
  return(W)
}

dann_classify <- function(X_train, y_train, X_test, k = 5, epsilon = 1, 
                          k_local = 50, verbose = FALSE) {
  n_train <- nrow(X_train)
  n_test <- nrow(X_test)
  p <- ncol(X_train)
  
  means <- colMeans(X_train)
  sds <- apply(X_train, 2, sd)
  sds[sds == 0] <- 1
  
  X_train_scaled <- scale(X_train, center = means, scale = sds)
  X_test_scaled <- scale(X_test, center = means, scale = sds)
  
  B <- compute_between_scatter(X_train_scaled, y_train)
  W <- compute_within_scatter(X_train_scaled, y_train)
  W_reg <- W + epsilon * diag(p)
  
  W_inv <- tryCatch({
    solve(W_reg)
  }, error = function(e) {
    diag(1, p)
  })
  
  predictions <- vector("character", n_test)
  probabilities <- matrix(0, n_test, length(unique(y_train)))
  colnames(probabilities) <- sort(unique(y_train))
  
  for (i in 1:n_test) {
    x_test <- X_test_scaled[i, ]
    
    distances_euclidean <- sqrt(rowSums((sweep(X_train_scaled, 2, x_test))^2))
    k_local_used <- min(k_local, n_train)
    k_nearest_idx <- order(distances_euclidean)[1:k_local_used]
    
    X_local <- X_train_scaled[k_nearest_idx, , drop = FALSE]
    y_local <- y_train[k_nearest_idx]
    
    if (length(unique(y_local)) > 1 && k_local_used > p) {
      W_local <- compute_within_scatter(X_local, y_local)
      W_local_reg <- W_local + epsilon * diag(p)
      
      metric_matrix <- tryCatch({
        solve(W_local_reg) + epsilon * B
      }, error = function(e) {
        W_inv + epsilon * B
      })
    } else {
      metric_matrix <- W_inv + epsilon * B
    }
    
    distances_adapted <- numeric(k_local_used)
    for (j in 1:k_local_used) {
      diff <- X_train_scaled[k_nearest_idx[j], ] - x_test
      distances_adapted[j] <- tryCatch({
        sqrt(max(0, as.numeric(t(diff) %*% metric_matrix %*% diff)))
      }, error = function(e) {
        distances_euclidean[k_nearest_idx[j]]
      })
    }
    
    final_k_idx <- k_nearest_idx[order(distances_adapted)[1:min(k, k_local_used)]]
    k_neighbors_classes <- y_train[final_k_idx]
    
    vote_table <- table(k_neighbors_classes)
    predictions[i] <- names(which.max(vote_table))
    
    for (class in names(vote_table)) {
      probabilities[i, class] <- vote_table[class] / length(k_neighbors_classes)
    }
  }
  
  return(list(
    class = factor(predictions, levels = levels(y_train)),
    prob = probabilities
  ))
}
```

### Función para extraer métrica

```{r}
extraer_metrica <- function(cm, metrica = "F1") {
  valor <- switch(metrica,
    "F1" = cm$byClass["F1"],
    "Accuracy" = cm$overall["Accuracy"],
    "Recall" = cm$byClass["Recall"],
    "Precision" = cm$byClass["Precision"],
    cm$byClass["F1"]  # Default
  )
  
  if (is.na(valor)) return(0)
  return(as.numeric(valor))
}
```

## Resultados de KNN vs DANN por acción

Preparación

```{r}
if (SAVE_RESULTS && !dir.exists(OUTPUT_DIR)) {
  dir.create(OUTPUT_DIR)
}

COLUMNAS_CONTROL <- c("id", "Fecha", "Clase")
columnas_originales <- c("Var", "Último", "Apertura", "Máximo", "Mínimo", "Vol.")
columnas_a_excluir <- unique(c(COLUMNAS_CONTROL, columnas_originales))
predictors_final <- names(dataset)[!names(dataset) %in% columnas_a_excluir]

acciones_validas <- dataset[, .N, by = id][N >= MIN_OBSERVACIONES]$id
ACCIONES_A_MODELAR <- intersect(ACCIONES_A_MODELAR, acciones_validas)

# Determinar si usar semillas
n_semillas_efectivas <- ifelse(APLICAR_DOWNSAMPLING, N_SEMILLAS, 1)

resultados_globales <- data.table()
```

La configuración para entrenar y testear es la siguiente:
```{r echo=FALSE}
cat("Acciones a modelar:", length(ACCIONES_A_MODELAR), "\n")
cat("Mínimo de observaciones:", MIN_OBSERVACIONES, "\n")
cat("Período train inicial:", as.character(FECHA_INICIO_TRAIN), "a", as.character(FECHA_FIN_TRAIN), "\n")
cat("Test rolling: desde", as.character(FECHA_INICIO_TEST), "por", N_DIAS_TEST, "días\n")
cat("Re-entrenar cada día:", ifelse(REENTRENAR_CADA_DIA, "SÍ", "NO"), "\n")
cat("Downsampling:", ifelse(APLICAR_DOWNSAMPLING, "ACTIVADO", "DESACTIVADO"), "\n")
cat("Semillas:", n_semillas_efectivas, ifelse(APLICAR_DOWNSAMPLING, "(con downsampling)", "(sin downsampling)"), "\n")
cat("Métrica de optimización:", METRICA_OPTIMIZACION, "\n")
cat("Walk-Forward: ventanas =", N_WINDOWS, ", meses mínimos =", MIN_TRAIN_MONTHS, "\n\n")
```

Iniciamos el procedimiento.
```{r}
for (accion in ACCIONES_A_MODELAR) {
  
  cat("\n", strrep("-", 80), "\n")
  cat("PROCESANDO:", accion, "\n")
  cat(strrep("-", 80), "\n\n")
  
  data_accion <- dataset[id == accion]
  
  fechas_disponibles <- data_accion[Fecha >= FECHA_INICIO_TEST]$Fecha
  fechas_disponibles <- sort(unique(fechas_disponibles))
  
  if (length(fechas_disponibles) < N_DIAS_TEST) {
    cat("Saltando: solo hay", length(fechas_disponibles), "fechas disponibles\n")
    next
  }
  
  fechas_test <- fechas_disponibles[1:N_DIAS_TEST]
  
  cat("Fechas test: desde", as.character(fechas_test[1]), 
      "hasta", as.character(fechas_test[length(fechas_test)]), "\n")
  
  train_data_inicial <- data_accion[Fecha >= FECHA_INICIO_TRAIN & Fecha <= FECHA_FIN_TRAIN]
  train_data_inicial <- train_data_inicial[order(Fecha)]
  
  if (nrow(train_data_inicial) < MIN_OBSERVACIONES) {
    cat("Saltando: solo", nrow(train_data_inicial), "observaciones\n")
    next
  }
  
  cat("Train inicial:", nrow(train_data_inicial), "obs\n")
  cat("Distribución clase train:", paste(table(train_data_inicial$Clase), collapse = " / "), "\n\n")
  
  train_data_inicial[, Clase := factor(Clase)]
  
  X_train_inicial <- as.matrix(train_data_inicial[, .SD, .SDcols = predictors_final])
  y_train_inicial <- train_data_inicial$Clase
  fechas_train_inicial <- train_data_inicial$Fecha
  

  # FASE 1: OPTIMIZACIÓN DE HIPERPARÁMETROS

  cat("FASE 1: Optimizando hiperparámetros (", n_semillas_efectivas, " semilla", 
      ifelse(n_semillas_efectivas > 1, "s", ""), ")...\n", sep = "")
  
  # Calcular índices para walk-forward
  n_obs_inicial <- nrow(X_train_inicial)
  n_dias_min_train <- MIN_TRAIN_MONTHS * 30.5
  idx_min <- which(fechas_train_inicial >= (fechas_train_inicial[1] + n_dias_min_train))[1]
  
  if (is.na(idx_min) || idx_min > (n_obs_inicial - N_WINDOWS)) {
    idx_min <- floor(n_obs_inicial * (1 - 1/N_WINDOWS))
  }
  idx_min <- max(idx_min, 1)
  
  if (idx_min >= n_obs_inicial) {
    idx_min <- max(1, n_obs_inicial - N_WINDOWS)
  }
  
  step_size <- floor((n_obs_inicial - idx_min) / N_WINDOWS)
  
  if (step_size < 1) {
    N_WINDOWS <- 1
    idx_min <- floor(n_obs_inicial * 0.8)
    step_size <- n_obs_inicial - idx_min
  }
  
  knn_results_all_seeds <- data.table()
  dann_results_all_seeds <- data.table()
  
  for (seed_idx in 1:n_semillas_efectivas) {
    seed_actual <- SEMILLAS[seed_idx]
    set.seed(seed_actual)
    
    if (n_semillas_efectivas > 1) {
      cat("  Semilla", seed_idx, "/", n_semillas_efectivas, "(", seed_actual, ")...\n")
    }
    
    # k-NN
    knn_results_seed <- data.table()
    
    for (k_val in K_VALUES) {
      metricas <- numeric(N_WINDOWS)
      
      for (window in 1:N_WINDOWS) {
        train_end <- idx_min + (window - 1) * step_size
        val_start <- train_end + 1
        val_end <- min(train_end + step_size, nrow(X_train_inicial))
        
        if (val_start > nrow(X_train_inicial)) break
        
        X_train_wf <- X_train_inicial[1:train_end, , drop = FALSE]
        y_train_wf <- y_train_inicial[1:train_end]
        X_val_wf <- X_train_inicial[val_start:val_end, , drop = FALSE]
        y_val_wf <- y_train_inicial[val_start:val_end]
        
        # Aplicar downsampling si está activado
        if (APLICAR_DOWNSAMPLING) {
          train_balanced <- downSample(x = X_train_wf, y = y_train_wf, yname = "Clase")
          setDT(train_balanced)
          X_train_wf <- as.matrix(train_balanced[, !c("Clase"), with = FALSE])
          y_train_wf <- train_balanced$Clase
        }
        
        model_wf <- train(
          x = X_train_wf,
          y = y_train_wf,
          method = "knn",
          trControl = trainControl(method = "none"),
          tuneGrid = data.frame(k = k_val)
        )
        
        pred_wf <- predict(model_wf, newdata = X_val_wf)
        pred_wf <- factor(pred_wf, levels = levels(y_train_inicial))
        y_val_wf <- factor(y_val_wf, levels = levels(y_train_inicial))
        
        cm <- confusionMatrix(pred_wf, y_val_wf, positive = "1")
        metricas[window] <- extraer_metrica(cm, METRICA_OPTIMIZACION)
      }
      
      valid_metricas <- metricas[metricas > 0]
      if (length(valid_metricas) > 0) {
        knn_results_seed <- rbind(knn_results_seed, data.table(
          semilla = seed_actual,
          k = k_val,
          metrica = mean(valid_metricas)
        ))
      }
    }
    
    knn_results_all_seeds <- rbind(knn_results_all_seeds, knn_results_seed)
    
    # DANN
    dann_results_seed <- data.table()
    
    for (k_val in K_VALUES[1:min(3, length(K_VALUES))]) {
      for (eps_val in EPSILON_VALUES[1:min(2, length(EPSILON_VALUES))]) {
        for (k_local_val in K_LOCAL_VALUES) {
          metricas <- numeric(N_WINDOWS)
          
          for (window in 1:N_WINDOWS) {
            train_end <- idx_min + (window - 1) * step_size
            val_start <- train_end + 1
            val_end <- min(train_end + step_size, nrow(X_train_inicial))
            
            if (val_start > nrow(X_train_inicial)) break
            
            X_train_wf <- X_train_inicial[1:train_end, , drop = FALSE]
            y_train_wf <- y_train_inicial[1:train_end]
            
            # Aplicar downsampling si está activado
            if (APLICAR_DOWNSAMPLING) {
              train_balanced <- downSample(x = X_train_wf, y = y_train_wf, yname = "Clase")
              setDT(train_balanced)
              X_train_wf <- as.matrix(train_balanced[, !c("Clase"), with = FALSE])
              y_train_wf <- train_balanced$Clase
            }
            
            tryCatch({
              dann_pred <- dann_classify(
                X_train_wf, y_train_wf,
                X_train_inicial[val_start:val_end, , drop = FALSE],
                k = k_val, 
                epsilon = eps_val,
                k_local = k_local_val
              )
              
              cm <- confusionMatrix(dann_pred$class, y_train_inicial[val_start:val_end], positive = "1")
              metricas[window] <- extraer_metrica(cm, METRICA_OPTIMIZACION)
            }, error = function(e) {
              metricas[window] <<- 0
            })
          }
          
          valid_metricas <- metricas[metricas > 0]
          if (length(valid_metricas) > 0) {
            dann_results_seed <- rbind(dann_results_seed, data.table(
              semilla = seed_actual,
              k = k_val,
              epsilon = eps_val,
              k_local = k_local_val,
              metrica = mean(valid_metricas)
            ))
          }
        }
      }
    }
    
    dann_results_all_seeds <- rbind(dann_results_all_seeds, dann_results_seed)
  }
  
  # Promediar resultados
  if (nrow(knn_results_all_seeds) == 0) {
    cat("⚠️  Saltando: no se pudieron calcular métricas k-NN\n")
    next
  }
  
  knn_results_avg <- knn_results_all_seeds[, .(metrica_avg = mean(metrica)), by = k]
  best_k <- knn_results_avg[which.max(metrica_avg)]$k
  best_k_metrica <- knn_results_avg[which.max(metrica_avg)]$metrica_avg
  
  cat("\n k-NN: Mejor k =", best_k, "|", METRICA_OPTIMIZACION, "=", round(best_k_metrica, 4), "\n")
  
  if (nrow(dann_results_all_seeds) > 0) {
    dann_results_avg <- dann_results_all_seeds[
      , .(metrica_avg = mean(metrica)),
      by = .(k, epsilon, k_local)
    ]
    
    best_dann <- dann_results_avg[which.max(metrica_avg)]
    
    best_dann_k <- best_dann$k
    best_dann_eps <- best_dann$epsilon
    best_dann_k_local <- best_dann$k_local
    best_dann_metrica <- best_dann$metrica_avg
  } else {
    best_dann_k <- K_VALUES[1]
    best_dann_eps <- EPSILON_VALUES[1]
    best_dann_k_local <- K_LOCAL_VALUES[1]
    best_dann_metrica <- 0
  }
  
  cat(" DANN: Mejor k =", best_dann_k,
      ", k_local =", best_dann_k_local,
      ", ε =", best_dann_eps,
      "|", METRICA_OPTIMIZACION, "=", round(best_dann_metrica, 4), "\n\n")

  # FASE 2: ROLLING TEST
  
  cat("FASE 2: Rolling test por", N_DIAS_TEST, "días...\n")
  
  resultados_rolling <- data.table()
  
  for (i in 1:N_DIAS_TEST) {
    fecha_test_actual <- fechas_test[i]
    
    if (REENTRENAR_CADA_DIA) {
      fecha_fin_train_actual <- fecha_test_actual - 1
      train_data_rolling <- data_accion[
        Fecha >= FECHA_INICIO_TRAIN & Fecha <= fecha_fin_train_actual
      ]
    } else {
      train_data_rolling <- train_data_inicial
    }
    
    test_data_rolling <- data_accion[Fecha == fecha_test_actual]
    
    if (nrow(test_data_rolling) == 0) next
    
    train_data_rolling[, Clase := factor(Clase)]
    test_data_rolling[, Clase := factor(Clase)]
    
    X_train_rolling <- as.matrix(train_data_rolling[, .SD, .SDcols = predictors_final])
    y_train_rolling <- train_data_rolling$Clase
    
    X_test_rolling <- as.matrix(test_data_rolling[, .SD, .SDcols = predictors_final])
    y_test_rolling <- test_data_rolling$Clase
    
    # Predecir (con o sin ensemble de semillas)
    knn_preds_all_seeds <- character(n_semillas_efectivas)
    dann_preds_all_seeds <- character(n_semillas_efectivas)
    
    for (seed_idx in 1:n_semillas_efectivas) {
      if (APLICAR_DOWNSAMPLING) {
        set.seed(SEMILLAS[seed_idx])
        
        # Aplicar downsampling
        train_balanced <- downSample(x = X_train_rolling, y = y_train_rolling, yname = "Clase")
        setDT(train_balanced)
        X_train_use <- as.matrix(train_balanced[, !c("Clase"), with = FALSE])
        y_train_use <- train_balanced$Clase
      } else {
        X_train_use <- X_train_rolling
        y_train_use <- y_train_rolling
      }
      
      # k-NN
      knn_model_rolling <- train(
        x = X_train_use,
        y = y_train_use,
        method = "knn",
        trControl = trainControl(method = "none"),
        tuneGrid = data.frame(k = best_k)
      )
      
      knn_pred_rolling <- predict(knn_model_rolling, X_test_rolling)
      knn_preds_all_seeds[seed_idx] <- as.character(knn_pred_rolling[1])
      
      # DANN
      dann_pred_rolling <- tryCatch({
        dann_classify(X_train_use, y_train_use, X_test_rolling, 
              k = best_dann_k,
              epsilon = best_dann_eps,
              k_local = best_dann_k_local)
      }, error = function(e) {
        list(class = factor(NA, levels = levels(y_train_use)))
      })
      
      dann_preds_all_seeds[seed_idx] <- as.character(dann_pred_rolling$class[1])
    }
    
    # Votar por mayoría
    knn_pred_final <- names(which.max(table(knn_preds_all_seeds)))
    dann_pred_final <- names(which.max(table(dann_preds_all_seeds)))
    
    resultado_dia <- data.table(
      Accion = accion,
      Dia = i,
      Fecha_Test = fecha_test_actual,
      N_Train = nrow(train_data_rolling),
      
      Clase_Real = as.character(y_test_rolling[1]),
      
      kNN_Pred = knn_pred_final,
      kNN_Acierto = (knn_pred_final == as.character(y_test_rolling[1])),
      
      DANN_Pred = dann_pred_final,
      DANN_Acierto = (dann_pred_final == as.character(y_test_rolling[1]))
    )
    
    resultados_rolling <- rbind(resultados_rolling, resultado_dia)
    
    if (i %% 10 == 0 || i == N_DIAS_TEST) {
      cat("  Día", i, "/", N_DIAS_TEST, ":", as.character(fecha_test_actual),
          "| kNN:", sum(resultados_rolling$kNN_Acierto, na.rm = TRUE), "/", i,
          "| DANN:", sum(resultados_rolling$DANN_Acierto, na.rm = TRUE), "/", i, "\n")
    }
  }
  
  # Calcular TODAS las métricas en rolling test
  knn_preds_total <- factor(resultados_rolling$kNN_Pred, levels = c("0", "1"))
  dann_preds_total <- factor(resultados_rolling$DANN_Pred, levels = c("0", "1"))
  y_real_total <- factor(resultados_rolling$Clase_Real, levels = c("0", "1"))
  
  cm_knn_total <- confusionMatrix(knn_preds_total, y_real_total, positive = "1")
  cm_dann_total <- confusionMatrix(dann_preds_total, y_real_total, positive = "1")
  
  cat("\n Resultado rolling test:", accion, "\n")
  cat("   k-NN:  Acc:", round(cm_knn_total$overall["Accuracy"]*100, 1), "%",
      "| F1:", round(cm_knn_total$byClass["F1"], 3),
      "| Recall:", round(cm_knn_total$byClass["Recall"], 3),
      "| Prec:", round(cm_knn_total$byClass["Precision"], 3), "\n")
  cat("   DANN:  Acc:", round(cm_dann_total$overall["Accuracy"]*100, 1), "%",
      "| F1:", round(cm_dann_total$byClass["F1"], 3),
      "| Recall:", round(cm_dann_total$byClass["Recall"], 3),
      "| Prec:", round(cm_dann_total$byClass["Precision"], 3), "\n\n")
  
  resultado_accion <- data.table(
    Accion = accion,
    N_Train_Inicial = nrow(train_data_inicial),
    N_Test_Total = nrow(resultados_rolling),
    
    kNN_k = best_k,
    kNN_Accuracy = cm_knn_total$overall["Accuracy"],
    kNN_F1 = cm_knn_total$byClass["F1"],
    kNN_Recall = cm_knn_total$byClass["Recall"],
    kNN_Precision = cm_knn_total$byClass["Precision"],
    
    DANN_k = best_dann_k,
    DANN_k_local = best_dann_k_local,
    DANN_epsilon = best_dann_eps,
    DANN_Accuracy = cm_dann_total$overall["Accuracy"],
    DANN_F1 = cm_dann_total$byClass["F1"],
    DANN_Recall = cm_dann_total$byClass["Recall"],
    DANN_Precision = cm_dann_total$byClass["Precision"]
  )
  
  resultados_globales <- rbind(resultados_globales, resultado_accion)
  
  if (SAVE_RESULTS) {
    fwrite(resultados_rolling, file.path(OUTPUT_DIR, paste0("rolling_", accion, ".csv")))
  }
}

```

Resumen final
```{r}

if (nrow(resultados_globales) > 0) {
  
  cat("Acciones procesadas:", nrow(resultados_globales), "\n")
  cat("Métrica de optimización:", METRICA_OPTIMIZACION, "\n")
  cat("Downsampling:", ifelse(APLICAR_DOWNSAMPLING, "ACTIVADO", "DESACTIVADO"), "\n\n")
  
  cat("MÉTRICAS PROMEDIO k-NN:\n")
  cat(sprintf("  Accuracy:  %.2f%%\n", mean(resultados_globales$kNN_Accuracy, na.rm = TRUE) * 100))
  cat(sprintf("  F1-score:  %.4f\n", mean(resultados_globales$kNN_F1, na.rm = TRUE)))
  cat(sprintf("  Recall:    %.4f\n", mean(resultados_globales$kNN_Recall, na.rm = TRUE)))
  cat(sprintf("  Precision: %.4f\n\n", mean(resultados_globales$kNN_Precision, na.rm = TRUE)))
  
  cat("MÉTRICAS PROMEDIO DANN:\n")
  cat(sprintf("  Accuracy:  %.2f%%\n", mean(resultados_globales$DANN_Accuracy, na.rm = TRUE) * 100))
  cat(sprintf("  F1-score:  %.4f\n", mean(resultados_globales$DANN_F1, na.rm = TRUE)))
  cat(sprintf("  Recall:    %.4f\n", mean(resultados_globales$DANN_Recall, na.rm = TRUE)))
  cat(sprintf("  Precision: %.4f\n\n", mean(resultados_globales$DANN_Precision, na.rm = TRUE)))
  
  cat("TOP 5 ACCIONES (ordenadas por", METRICA_OPTIMIZACION, "de DANN):\n")
  col_ordenar <- paste0("DANN_", METRICA_OPTIMIZACION)
  setorderv(resultados_globales, col_ordenar, order = -1)
  
  print(resultados_globales[1:min(5, .N), 
    .(Accion, 
      kNN_Acc = round(kNN_Accuracy * 100, 1),
      kNN_F1 = round(kNN_F1, 3),
      DANN_Acc = round(DANN_Accuracy * 100, 1),
      DANN_F1 = round(DANN_F1, 3))])
  
  cat("COMPARACIÓN k-NN vs DANN:\n")
  resultados_globales[, `:=`(
    DANN_mejor_Acc = DANN_Accuracy > kNN_Accuracy,
    DANN_mejor_F1 = DANN_F1 > kNN_F1,
    Dif_Accuracy = (DANN_Accuracy - kNN_Accuracy) * 100,
    Dif_F1 = DANN_F1 - kNN_F1
  )]
  
  cat("Por Accuracy: DANN gana en", sum(resultados_globales$DANN_mejor_Acc, na.rm = TRUE), 
      "de", nrow(resultados_globales), "acciones\n")
  cat("Por F1-score: DANN gana en", sum(resultados_globales$DANN_mejor_F1, na.rm = TRUE), 
      "de", nrow(resultados_globales), "acciones\n")
  cat("Mejora promedio Accuracy:", round(mean(resultados_globales$Dif_Accuracy, na.rm = TRUE), 2), "p.p.\n")
  cat("Mejora promedio F1:", round(mean(resultados_globales$Dif_F1, na.rm = TRUE), 4), "\n")
  
  if (SAVE_RESULTS) {
    fwrite(resultados_globales, file.path(OUTPUT_DIR, "resultados_resumen_por_accion.csv"))
  }
  
} else {
  cat("No se procesaron acciones exitosamente\n")
}
```

