---
title: "knn_vs_dann_wines"
author: "Pablo Bianchi, Matías Calma"
date: "2025-12-14"
output: 
  html_document:
    theme: cosmo       
    highlight: tango   
    toc: true           
    toc_float: true    
---

```{r include=FALSE}
library(data.table)
library(caret)
library(dplyr)
library(ggplot2)
```

# Comparación de kNN y DANN en el dataset de Wines

## Carga del dataset

```{r}
# URLs del dataset
url_red <- "https://archive.ics.uci.edu/ml/machine-learning-databases/wine-quality/winequality-red.csv"
url_white <- "https://archive.ics.uci.edu/ml/machine-learning-databases/wine-quality/winequality-white.csv"

# Descargar y cargar
red_wine <- fread(url_red, sep = ";")
white_wine <- fread(url_white, sep = ";")
  
# Agregar columna de tipo
red_wine[, type := "red"]
white_wine[, type := "white"]
  
# Combinar datasets
wine <- rbind(red_wine, white_wine)
```

## Dataset

Visualizamos el dataset.

```{r}
wine
```

Información básica del dataset.

```{r echo=FALSE}
cat("Total de vinos:", nrow(wine), "\n")
cat("Features:", ncol(wine) - 2)
```

Features disponibles:

```{r echo=FALSE}
feature_names <- setdiff(names(wine), c("quality", "type"))
for (i in seq_along(feature_names)) {
  cat(sprintf("  %2d. %s\n", i, feature_names[i]))
}
```

## Creamos la clase

Definimos la variable objetivo.

```{r}

# Crear variable binaria: Bueno (>=6) vs Malo (<6)
wine[, quality_binary := factor(ifelse(quality >= 6, "Bueno", "Malo"))]
```

```{r echo=FALSE}
print(table(wine$quality_binary))
cat("Proporción de vinos buenos:", 
    round(mean(wine$quality_binary == "Bueno") * 100, 1), "%\n\n")
```

## Preparamos los datos para el modelo

Partimos los datos en train y test.

```{r}
# Preparar datos
X <- as.matrix(wine[, .SD, .SDcols = feature_names])
y <- wine$quality_binary

# Split train/test estratificado
set.seed(42)
train <- createDataPartition(y, p = 0.7, list = FALSE)

X_train <- X[train, ]
y_train <- y[train]
X_test <- X[-train, ]
y_test <- y[-train]
```

```{r echo=FALSE}
cat("Train set:", nrow(X_train), "observaciones\n")
cat("Test set:", nrow(X_test), "observaciones\n")
cat("Distribución en train:", 
    paste(table(y_train), collapse = " / "), "\n\n")
```

## Funciones necesarias para DANN

```{r}
compute_between_scatter <- function(X, y) {
  classes <- unique(y)
  n <- nrow(X)
  p <- ncol(X)
  overall_mean <- colMeans(X)
  
  B <- matrix(0, p, p)
  for (class in classes) {
    X_class <- X[y == class, , drop = FALSE]
    n_class <- nrow(X_class)
    class_mean <- colMeans(X_class)
    diff <- class_mean - overall_mean
    B <- B + (n_class / n) * outer(diff, diff)
  }
  return(B)
}

compute_within_scatter <- function(X, y) {
  classes <- unique(y)
  n <- nrow(X)
  p <- ncol(X)
  
  W <- matrix(0, p, p)
  for (class in classes) {
    X_class <- X[y == class, , drop = FALSE]
    n_class <- nrow(X_class)
    class_mean <- colMeans(X_class)
    
    for (i in 1:n_class) {
      diff <- X_class[i, ] - class_mean
      W <- W + (1 / n) * outer(diff, diff)
    }
  }
  return(W)
}

dann_classify <- function(X_train, y_train, X_test, k = 5, epsilon = 1, 
                          k_local = 50, verbose = FALSE) {
  n_train <- nrow(X_train)
  n_test <- nrow(X_test)
  p <- ncol(X_train)
  
  if (verbose) cat("DANN clasificando", n_test, "observaciones...\n")
  
  # Normalizar
  means <- colMeans(X_train)
  sds <- apply(X_train, 2, sd)
  sds[sds == 0] <- 1
  
  X_train_scaled <- scale(X_train, center = means, scale = sds)
  X_test_scaled <- scale(X_test, center = means, scale = sds)
  
  if (verbose) cat("Calculando matrices de dispersión globales...\n")
  
  # Matrices globales
  B <- compute_between_scatter(X_train_scaled, y_train)
  W <- compute_within_scatter(X_train_scaled, y_train)
  W_reg <- W + epsilon * diag(p)
  
  W_inv <- tryCatch({
    solve(W_reg)
  }, error = function(e) {
    diag(1, p)
  })
  
  predictions <- vector("character", n_test)
  probabilities <- matrix(0, n_test, length(unique(y_train)))
  colnames(probabilities) <- sort(unique(y_train))
  
  if (verbose) cat("Clasificando con métrica adaptativa local...\n")
  
  for (i in 1:n_test) {
    x_test <- X_test_scaled[i, ]
    
    # Vecinos cercanos
    distances_euclidean <- sqrt(rowSums((sweep(X_train_scaled, 2, x_test))^2))
    k_local_used <- min(k_local, n_train)
    k_nearest_idx <- order(distances_euclidean)[1:k_local_used]
    
    # Matrices locales
    X_local <- X_train_scaled[k_nearest_idx, , drop = FALSE]
    y_local <- y_train[k_nearest_idx]
    
    if (length(unique(y_local)) > 1 && k_local_used > p) {
      W_local <- compute_within_scatter(X_local, y_local)
      W_local_reg <- W_local + epsilon * diag(p)
      
      metric_matrix <- tryCatch({
        solve(W_local_reg) + epsilon * B
      }, error = function(e) {
        W_inv + epsilon * B
      })
    } else {
      metric_matrix <- W_inv + epsilon * B
    }
    
    # Distancias adaptadas
    distances_adapted <- numeric(k_local_used)
    for (j in 1:k_local_used) {
      diff <- X_train_scaled[k_nearest_idx[j], ] - x_test
      distances_adapted[j] <- tryCatch({
        sqrt(max(0, as.numeric(t(diff) %*% metric_matrix %*% diff)))
      }, error = function(e) {
        distances_euclidean[k_nearest_idx[j]]
      })
    }
    
    # K vecinos finales
    final_k_idx <- k_nearest_idx[order(distances_adapted)[1:min(k, k_local_used)]]
    k_neighbors_classes <- y_train[final_k_idx]
    
    # Votar
    vote_table <- table(k_neighbors_classes)
    predictions[i] <- names(which.max(vote_table))
    
    for (class in names(vote_table)) {
      probabilities[i, class] <- vote_table[class] / length(k_neighbors_classes)
    }
    
    if (verbose && i %% 500 == 0) {
      cat("     Progreso:", i, "/", n_test, "\n")
    }
  }
  
  if (verbose) cat("Clasificación completa\n\n")
  
  return(list(
    class = factor(predictions, levels = levels(y_train)),
    prob = probabilities
  ))
}
```

## Optimización del K

```{r}
# Grid de valores posibles
k_values <- c(5, 7, 9, 11, 15)
epsilon_values <- c(0.001, 0.1, 0.25, 0.5, 1.0)
k_local_values <- c(10, 50, 100, 200, 300)
```

### Optimización del KNN

```{r}
set.seed(42)
nfolds <- 5
folds <- createFolds(y_train, k = nfolds, list = TRUE)

knn_cv_results <- data.table()

for (k_val in k_values) {
  f1_scores <- numeric(nfolds)
  
  for (fold in 1:nfolds) {
    val_idx <- folds[[fold]]
    train_cv_idx <- setdiff(1:nrow(X_train), val_idx)
    
    model <- train(
      x = X_train[train_cv_idx, ],
      y = y_train[train_cv_idx],
      method = "knn",
      trControl = trainControl(method = "none"),
      tuneGrid = data.frame(k = k_val)
    )
    
    pred <- predict(model, X_train[val_idx, ])
    pred <- factor(pred, levels = levels(y_train))
    y_val <- factor(y_train[val_idx], levels = levels(y_train))
    
    cm <- confusionMatrix(pred, y_val, positive = "Bueno")
    f1_scores[fold] <- cm$byClass["F1"]
    if (is.na(f1_scores[fold])) f1_scores[fold] <- 0
  }
  
  knn_cv_results <- rbind(knn_cv_results, data.table(
    k = k_val,
    mean_f1 = mean(f1_scores),
    sd_f1 = sd(f1_scores)
  ))
  
  cat(sprintf("  k = %2d -> F1: %.4f (±%.4f)\n", 
              k_val, mean(f1_scores), sd(f1_scores)))
}

best_k <- knn_cv_results[which.max(mean_f1)]$k
cat("Mejor k para k-NN:", best_k, 
    "| F1:", round(knn_cv_results[which.max(mean_f1)]$mean_f1, 4), "\n\n")

```

### Optimización de DANN

```{r message=FALSE, warning=FALSE}
dann_cv_results <- data.table()

for (k_val in k_values) {
  for (eps_val in epsilon_values) {
    for (k_local_val in k_local_values) {  
      f1_scores <- numeric(nfolds)

      for (fold in 1:nfolds) {
        val_idx <- folds[[fold]]
        train_cv_idx <- setdiff(1:nrow(X_train), val_idx)

               dann_pred <- dann_classify(
          X_train[train_cv_idx, ],
          y_train[train_cv_idx],
          X_train[val_idx, ],
          k = k_val,
          epsilon = eps_val,
          k_local = k_local_val 
        )

        dann_pred_class <- factor(dann_pred$class, levels = levels(y_train))
        y_val <- factor(y_train[val_idx], levels = levels(y_train))

        cm <- confusionMatrix(dann_pred_class, y_val, positive = "Bueno")
        f1_scores[fold] <- cm$byClass["F1"]
        if (is.na(f1_scores[fold])) f1_scores[fold] <- 0
      }

      dann_cv_results <- rbind(dann_cv_results, data.table(
        k = k_val,
        epsilon = eps_val,
        k_local = k_local_val, 
        mean_f1 = mean(f1_scores),
        sd_f1 = sd(f1_scores)
      ))

      cat(sprintf("  k = %2d, ε = %.1f, k_local = %2d -> F1: %.4f (±%.4f)\n",
                  k_val, eps_val, k_local_val, mean(f1_scores), sd(f1_scores)))
    }
  }
}

best_dann <- dann_cv_results[which.max(mean_f1)]
cat("Mejor configuración DANN: k =", best_dann$k,
    ", epsilon =", best_dann$epsilon,
    ", k_local =", best_dann$k_local,
    "| F1:", round(best_dann$mean_f1, 4), "\n\n")

```

## Evaluación en Test

### k-NN

```{r echo=FALSE}
cat("Evaluando k-NN con k =", best_k, "...\n")
```

```{r}
knn_model <- train(
  x = X_train,
  y = y_train,
  method = "knn",
  trControl = trainControl(method = "none"),
  tuneGrid = data.frame(k = best_k)
)

knn_pred <- predict(knn_model, X_test)
knn_pred <- factor(knn_pred, levels = levels(y_train))
y_test_factor <- factor(y_test, levels = levels(y_train))

cm_knn <- confusionMatrix(knn_pred, y_test_factor, positive = "Bueno")

```

**Resultados de k-NN**

Matriz de confusión:

```{r echo=FALSE}
print(cm_knn$table)
```

Métricas de k-NN:

```{r echo=FALSE, paged.print=FALSE}
cat(sprintf("  Accuracy:  %.2f%%\n", cm_knn$overall["Accuracy"] * 100))
cat(sprintf("  F1-score:  %.2f%%\n", cm_knn$byClass["F1"] * 100))
cat(sprintf("  Precision: %.2f%%\n", cm_knn$byClass["Precision"] * 100))
cat(sprintf("  Recall:    %.2f%%\n", cm_knn$byClass["Recall"] * 100))
cat(sprintf("  Specificity: %.2f%%\n", cm_knn$byClass["Specificity"] * 100))
```

### DANN

```{r echo=FALSE}
cat("Evaluando DANN con k =", best_dann$k, ", epsilon =", best_dann$epsilon, ", k_local =", best_dann$k_local, "...\n")
```

```{r}
dann_pred <- dann_classify(X_train, y_train, X_test, 
                           k = best_dann$k, 
                           epsilon = best_dann$epsilon,
                           verbose = TRUE)

dann_pred_class <- factor(dann_pred$class, levels = levels(y_train))
cm_dann <- confusionMatrix(dann_pred_class, y_test_factor, positive = "Bueno")

```

**Resultados de DANN**

Matriz de confusión:

```{r echo=FALSE}
print(cm_dann$table)
```

Métricas:

```{r echo=FALSE}
cat(sprintf("  Accuracy:  %.2f%%\n", cm_dann$overall["Accuracy"] * 100))
cat(sprintf("  F1-score:  %.2f%%\n", cm_dann$byClass["F1"] * 100))
cat(sprintf("  Precision: %.2f%%\n", cm_dann$byClass["Precision"] * 100))
cat(sprintf("  Recall:    %.2f%%\n", cm_dann$byClass["Recall"] * 100))
cat(sprintf("  Specificity: %.2f%%\n", cm_dann$byClass["Specificity"] * 100))
```

## Resultados y conclusiones

```{r echo=FALSE}

comparacion <- data.table(
  Métrica = c("Accuracy (%)", "F1-score", "Precision", "Recall", "Specificity"),
  kNN = c(
    round(cm_knn$overall["Accuracy"] * 100, 2),
    round(cm_knn$byClass["F1"]* 100, 2),
    round(cm_knn$byClass["Precision"]* 100, 2),
    round(cm_knn$byClass["Recall"] *100, 2),
    round(cm_knn$byClass["Specificity"]* 100, 2)
  ),
  DANN = c(
    round(cm_dann$overall["Accuracy"] * 100, 2),
    round(cm_dann$byClass["F1"] * 100, 2),
    round(cm_dann$byClass["Precision"] * 100, 2),
    round(cm_dann$byClass["Recall"] * 100, 2),
    round(cm_dann$byClass["Specificity"] * 100, 2)
  )
)

comparacion[, Diferencia := DANN - kNN]
comparacion[, Ganador := ifelse(Diferencia > 0, "DANN", 
                                ifelse(Diferencia < 0, "k-NN", "Empate"))]

print(comparacion)

```
